【裁判字號】    96,易,995
【裁判日期】    970827
【裁判案由】    傷害
【裁判全文】
臺灣臺南地方法院刑事判決               96年度易字第995號
聲  請  人  臺灣臺南地方法院檢察署檢察官
被      告  丁○○
選任辯護人  鄭曉東律師
            魏緒孟律師
上列被告因傷害案件，經檢察官提起公訴（九十六年度營偵字第
五七九號），暨移送併辦（併辦案號：九十七年度偵字第八六五
０號），經本院判決如下：
    主  文
丁○○傷害人之身體，因而致人於死，累犯，處有期徒刑柒年陸
月。
    事  實
一、丁○○前因走私及竊盜等案件，經本院及台灣高等法院台南
    分院分別以八十九年度訴字第八四五號刑事判決及九十年度
    易字第四六二號刑事判決判處有期徒刑八月、八月確定，並
    經台灣高等法院台南分院以九十年度聲字第六三二號刑事裁
    定定應執行有期徒刑一年三月確定，並於九十一年十月十七
    日縮刑期滿執行完畢。
二、丁○○與友人己○○於九十五年十一月六日十六時三十分許
    ，在臺南縣將軍鄉玉山村公館一二三號之佳佳ＫＴＶ飲酒完
    畢欲離去時，丁○○在該址因細故與另一友人甲○○發生爭
    執，己○○見狀前往勸阻，要求丁○○勿再大聲滋事。詎丁○○竟因而心生不滿，雖知揮拳攻擊己○○頭部，將會對己○○造成傷害，而其主觀上雖無造成己○○死亡亦不違背其
    本意之意思，然於客觀上應可得預見，此舉可能造成己○○
    受傷倒地，甚至頭部撞擊地面而死亡之結果，竟仍於己○○
    上前勸阻時，徒手揮拳攻擊己○○之臉部，造成己○○左眼
    眶四周腫脹之傷害，並因而使己○○重心不穩向後倒地，後
    腦撞及鋪設水泥之地面，致己○○受有頭部挫傷、硬腦膜下
    腔、蜘蛛網膜下腔與腦髓內出血，併發化膿性肺炎及肺膿瘍
    及化膿性腹膜炎等傷害，經送醫後，仍因傷重不治而於九十
    七年三月二日十二時六分許，在其位於臺南縣將軍鄉玉山村
    玉山十七號之四十住處死亡。
二、案經己○○之妻戊○○訴由台南縣警察局學甲分局報告台灣
    台南地方法院檢察署檢察官偵查起訴暨移送併辦。
    理  由
壹、證據能力之判斷：按被告以外之人於審判外之陳述，經當事
    人於審判程序同意作為證據，法院審酌該言詞陳述或書面陳
    述作成時之情況，認為適當者，亦得為證據，刑事訴訟法第
    一百五十九條之五第一項定有明文。查被告於本院審理時對
    證人甲○○於偵查中所為筆錄之證據能力不爭執，且本院依
    卷內資料審酌該偵查筆錄作成時之情況，亦認為並未有何違
    背法律或其他相關規定之情事，而應認為適當，是依刑事訴
    訟法第一百五十九條之五第一項之規定，上開證人等於偵查
    所作之筆錄，為傳聞法則之例外而具有證據能力，本院自得
    引為判決參考之依據，先予敘明。
貳、犯罪事實之認定：
一、訊據被告固坦承於前揭時地與證人甲○○、被害人己○○飲
    酒後，曾與證人甲○○發生衝突，被害人己○○曾上前勸架
    ，且其曾揮手觸及己○○，己○○並因而跌倒等情，惟矢口
    否認涉有傷害致死罪嫌，辯稱：其僅揮手要被害人己○○毋
    須再行勸架，並無傷害己○○之故意，亦無從預知此舉將造
    成被害人己○○之死亡結果云云。
二、經查：
  (一)被告與被害人己○○、證人甲○○、丙○○，於九十五年十
    一月六日下午，均在位於臺南縣將軍鄉玉山村公館一二三號
    之之佳佳ＫＴＶ飲酒一節，業據被告於本院審理時坦承在卷
    ，核與證人甲○○、丙○○於本院審理時，就此部分情節之
    證述相符，此部分事實應堪認定。又被害人於前揭時地因被
    告揮擊而倒地，後腦撞及鋪設水泥之地面，致其受有頭部挫
    傷、硬腦膜下腔、蜘蛛網膜下腔與腦髓內出血，併發化膿性
    肺炎及肺膿瘍及化膿性腹膜炎等傷害，經送醫後，仍因傷重
    不治而於九十七年三月二日十二時六分許，在其位於臺南縣
    將軍鄉玉山村玉山十七號之四十處死亡等情，業據被告供明
    在卷，並經台灣台南地方法院檢察署檢察官相驗，且由法醫
    研究所解剖後認定屬實，並有台灣台南地方法院檢察署九十
    七年度相字第三一０號卷宗在卷可參，且經法務部法醫研究
    所九十七年六月三日以法醫理字第０九七０００二四九０號
    函覆本院屬實（參見本院卷第一０七頁），此部分事實亦堪
    認定。
  (二)證人乙○○於本院審理時結證稱：被害人在佳佳ＫＴＶ飲酒
    時，臉上並無傷勢，但倒地時，其觀察被害人眼睛有瘀青之
    現象等語（參見本院卷第一六六頁），而被害人於倒地後，
    經被告及證人丙○○等人送往佳里綜合醫院急救時，該院之
    救護紀錄表及急診病歷中，均載明被害人臉上有足以辨識之
    瘀青、腫痛之現象（參見本卷第八八頁），依此可知，被告
    當日揮擊被害人之臉部所施之力道非輕，否則被害人臉部當
    無呈現瘀青傷害之可能。復參以被告於本院審理時亦供稱：
    其對被害人揮手時，與被害人之相對位置係面對面（參見本
    院卷第一五九頁），是綜合被告與被害人之相對位置及被害
    人所受傷勢可知，被告當時應係本於傷害之故意，正面揮拳
    攻擊被害人臉部，而非被告所云僅係隨手撥開被害人，要被
    害人不要再管云云。辯護意旨另稱：被害人臉部所受傷勢，
    可能係被害人跌倒時，在旁攙扶之小姐與被害人一同跌倒時
    ，不慎撞及被害人臉部所致，並非被告攻擊所致云云。惟證
    人乙○○於本院審理時結證稱：被害人跌倒時，雖有一名Ｋ
    ＴＶ的小姐與之一同倒地，但其聽聞被害人倒地聲音轉頭觀
    看時，並未看到該名小姐壓在被害人身上；另結證稱：該名
    小姐係以側面之方式倒地（參見本院卷第一六四頁、第一六
    八頁），是依證人乙○○所述該名ＫＴＶ小姐倒地位置與方
    式，應可排除被害人臉上傷勢係跌倒過程中，與該名ＫＴＶ
    小姐相撞所致之可能。依此，辯護意旨前開辯解，尚難採認
    。
  (三)辯護意旨另以：佳里醫院九十五年十一月六日之急診室護理
    評估表中記載之主訴及病況摘要中載明：因走路時跌倒云云
    ，而佳里綜合醫院於偵查中函覆地檢署時，亦表示被害人於
    當日就診後，係意識清醒自行離院，足見被害人於倒地時，
    雖有意識不清之現象，但是其到院時，意識已然清醒，前開
    急診室護理評估表中所載之主訴內容，應係被害人己○○自
    述之內容，應得採為對被告有利之認定云云。惟前揭佳里醫
    院九十五年十一月六日之急診室護理評估表之主訴及病況摘
    要中所載全文係「發現ＰＵ（應係指病患）在戶外平地走路
    跌倒，故為求診」，依文義所示，並非病患自行陳述之語氣
    。且前開護理評估表中，就資料提供者之選項，係勾取「朋
    友」而非「病人」（均參見本院卷第六六頁），另該護理評
    估表中，就被害人之意識欄位係勾取「混亂」而非清醒，是
    依被害人之意識情況，亦無可能自行陳述前開主訴及病況摘
    要中所載內容，綜此，堪認前述主訴及病況摘要中所載之內
    容，並非被害人所為之陳述。復以證人丙○○於本院審理時
    結證稱：其與被告送被害人急診就醫時，醫護人員並未向其
    詢問有關被害人之相關事項（參見本院卷第一七六頁），而
    被害人之意識混亂，無法陳述已如前述，依此可知，前開主
    訴及病況摘要中所載內容，應係被告告知醫護人員。而被告
    刻意隱瞞其曾出手毆打被害人臉部之情事，謊稱係被害人自
    行跌倒所致，亦足見其犯罪後畏罪情虛之情狀，自難以此而
    對被告為有利之認定。
  (四)按傷害致死罪之構成，係以行為人實施傷害犯行時，具備傷
    害被害人之故意，雖其主觀上未具殺害被害人之故意，然其
    行為已造成被害人死亡之加重結果，而該結果之發生，為一
    般人客觀上可以預見，是行為人自應負擔加重結果之責任。
    查證人乙○○於本院審理時結證稱：被害人倒地之地面平坦
    ，上敷水泥等語（參見本院卷第一六一頁），依此，被告攻
    擊被害人使之頭部撞擊地面，且係舖設水泥之地面，依據一
    般人客觀上之常識，應可預見如毆打使人跌倒，因而致人體
    要害之頭部撞擊地面，極有造成他人死亡之結果。而被告係
    一精神、智識正常之成年人，於客觀上並無不能預見此結果
    之可能。是辯護意旨辯稱：被告縱有傷害犯行，亦無預見被
    害人死亡結果之可能，應無庸對被害人死亡之結果負責云云
    ，尚難採認。
  (五)綜上所述，被告傷害致死犯行明確，堪以認定，應依法論科
    。
三、故核被告所為係犯刑法第二百七十七條第二項前段之傷害致
    死罪（原起訴書所載之刑法第二百七十七條第一項之傷害罪
    名，業經公訴檢察官當庭更正如前，爰不另為變更起訴法條
    之諭知）。另被告前有如事實欄所載之前科紀錄等情，有台
    灣高等法院被告前案紀錄表一份在卷可稽。查被告於有期徒
    刑執行完畢後，五年內故意再犯本件法定刑有期徒刑以上之
    罪，依刑法第四十七條第一項之規定，構成累犯，除無期徒
    刑部分不得加重外，餘加重其刑。又本件檢察官起訴被告傷
    害被害人後，被害人復因被告之傷害行為而生死亡之結果，
    是被告自應就被害人死亡之結果一併負責，而被害人死亡之
    結果與原起訴被告傷害犯行，為事實上一罪關係，自應為起
    訴效力所及，本院自得一併審理，附此敘明。爰審酌被告與
    被害人之關係、因被害人勸阻其與證人甲○○之爭執，即以
    暴力手段相對之犯罪動機、徒手攻擊被害人臉部之犯罪手段
    ，造成被害人死亡之犯罪手段、造成被害人親屬、家人無法
    彌補之傷害與遺憾、犯罪後未坦承全部犯行且迄今尚未與被
    害人家屬達成和解，取得其等諒解等一切情況，量處如主文
    所示之刑，以資懲儆。
據上論斷，應依刑事訴訟法第二百九十九條第一項前段，刑法第
二百七十七條第二項前段、第四十七條第一項，判決如主文。
本案經檢察官蔡英俊到庭執行職務
中    華    民    國    97    年    8     月    27    日
                            刑事第七庭
                                審判長法  官  陳振謙
                                      法  官  高如宜
                                      法  官  卓穎毓
以上正本證明與原本無異。
如不服本判決應於收受本判決後10日內向本院提出上訴書狀，並
應敘述具體理由。如未敘述上訴理由者，應於上訴期間屆滿後20
日內向本院補提理由書狀（均須按他造當事人之人數附繕本）「
切勿逕送上級法院」。
                                      書記官  秦建華
中    華    民    國    97    年    8     月    27    日
附錄法條：
中華民國刑法第277條
傷害人之身體或健康者，處3年以下有期徒刑、拘役或1千元以下
罰金。
犯前項之罪因而致人於死者，處無期徒刑或7年以上有期徒刑；
致重傷者，處3年以上10年以下有期徒刑。


司法院資訊處製作；財團法人民間司法改革基金會備份。
